【裁判字號】    98,訴,465
【裁判日期】    980403
【裁判案由】    偽造文書等
【裁判全文】
臺灣臺中地方法院刑事判決          98年度訴字第465號
公  訴  人  臺灣臺中地方法院檢察署檢察官
被      告  乙○○
上列被告因偽造文書等案件，經檢察官提起公訴（97年度偵字第
1167號），本院判決如下：
    主  文
乙○○竊盜，處有期徒刑貳月；又行使偽造私文書，足以生損害
於他人，處有期徒刑捌月，附件編號1至21所示之時間、地點刷
卡消費之各該簽帳單上偽造之「甲○○之英文簽名」之署押，均
沒收；應執行有期徒刑玖月，附件編號1至21所示之時間、地點
刷卡消費之各該簽帳單上偽造之「甲○○之英文簽名」之署押，
均沒收。
    事  實
一、乙○○係甲○○之前男友，意圖為自己不法之所有，竟於民
    國（下同）96年7月間某日，在甲○○位於臺中市○○區○
    ○路252號4樓之2之居所，未經甲○○之同意，竊取甲○○
    皮夾內所有之中國信託商業銀行信用卡1張（卡號為0000000
    000000000號）。乙○○得手後，復基於意圖為自己不法之
    所有之「集合犯」之反覆犯意，前後陸續於附件編號1至21
    所示之時間（自96年7月19日起至同年8月15日止）、地點，
    持向店家刷卡消費，並基於行使偽造私文書之「集合犯」之
    反覆犯意，在私文書即前開各該簽帳單上偽造「甲○○之英
    文簽名」而偽造私文書，並持向店員行使之，使店員陷於錯
    誤，誤認乙○○即係信用卡所有人甲○○，予以刷卡，並交
    付財物予乙○○，予以行使，而足以生損害於甲○○及中國
    信託商業銀行。嗣經甲○○發現上開信用卡不見，向警方報
    案，循線查獲。
二、案經甲○○訴由臺中市警察局第三分局報請臺灣臺中地方法
    院檢察署檢察官偵查起訴。
    理  由
一、按現行刑事訴訟法為保障被告之反對詰問權，排除具有虛偽
    危險性之傳聞證據，以求實體真實之發見，於該法第一百五
    十九條第一項明定被告以外之人於審判外之言詞或書面陳述
    ，除法律有規定者外，不得作為證據。而刑事訴訟法第一百
    五十九條之一至一百五十九條之四有傳聞法則之例外規定，
    且被告以外之人於審判外之陳述，雖不符前四條之規定，而
    經當事人於審判程序同意作為證據，法院審酌該言詞陳述或
    書面陳述作成時之情況，認為適當者，亦得為證據；當事人
    、代理人或辯護人於法院調查證據時，知有第一百五十九條
    第一項不得為證據之情形，而未於言詞辯論終結前聲明異議
    者，視為有前項之同意，刑事訴訟法第一百五十九條之五定
    有明文。本件檢察官、被告並未就本院以下所引用被告以外
    之人於審判外之陳述有所爭執，且迄於言詞辯論終結前，均
    未主張有刑事訴訟法第一百五十九條第一項不得為證據之情
    形，是應認已同意作為證據，且經本院審酌後，認無不適當
    之情形，應認均有證據能力，合先敘明。
二、訊據被告乙○○固對於上揭附件編號1至21所示之時間、地
    點刷卡消費之各該簽帳單上之「甲○○之英文簽名」均為其
    所簽等之事實坦承不諱，然矢口否認有何前揭竊盜及行使偽
    造私文書、詐欺等之犯行，辯稱：伊沒有竊取告訴人甲○○
    之信用卡，且簽署前開信用卡時，告訴人甲○○均在身旁，
    係經告訴人甲○○同意並且授權刷卡消費使用的，伊每次刷
    完卡，即將信用卡交還予告訴人甲○○，因告訴人甲○○稱
    其亦要用信用卡云云。惟查上揭事實，業據告訴人甲○○指
    訴歷歷，且有上開簽帳單21張、告訴人之中國信託商業銀行
    上開信用卡綜合資料查詢1紙、上開信用卡歷史帳單彙總查
    詢8紙（用以證明消費明細及繳款明細）等在卷可按。另除
    附表編號1之簽帳單外，被告業經坦承其餘簽帳單均係其所
    簽名，惟其又辯稱：刷卡時告訴人甲○○均在場等云云。然
    衡諸常情，如刷卡時持卡人甲○○在場，由告訴人甲○○簽
    名即可，為何須由被告簽名？顯與常情不符。況告訴人甲○
    ○指稱其完全不知情且未同意被告刷卡，被告復未能提出證
    據證明其確實經告訴人甲○○同意或授權，足徵被告上開所
    辯，並不足採。次查被告另供述稱：當時伊與告訴人甲○○
    是男女朋友，於金錢使用上伊等當時沒有講清楚，告訴人甲
    ○○有可能因伊等分手關係挾怨而告伊，且伊自己沒有辦理
    信用卡，伊每個月薪資有3、4萬元，伊經濟狀況還可以，並
    沒有其他負債，而且伊與告訴人甲○○在一起時，伊每個月
    有給告訴人甲○○生活費壹萬五千元生活費現金，但伊並沒
    有證據證明云云。然衡情被告乙○○自承每月薪資僅有3、4
    萬元，惟本案短短不到1個月之期間其已花費高達72636元，
    顯入不敷出，其上開辯解，要無足取。且經核其前揭花費，
    均屬豪奢享受花費，茍如被告所辯，其需負擔該等費用，當
    不致如此浪費揮霍。是綜據上述，被告乙○○空言否認，所
    辯無非臨訟畏罪飾卸之詞，要無足採，事證已臻明確，被告
    乙○○犯行洵堪認定。
三、核被告乙○○所為，係犯刑法第320條第1項之竊盜、第216
    條、第210條第1項之行使偽造私文書及第339條第2項之詐欺
    得利罪。公訴意旨認係觸犯刑法第339條第1項之詐欺取財罪
    ，尚有未洽，起訴法條應予變更。被告所犯偽造署押之犯行
    ，為偽造私文書之部分行為，偽造私文書之低度行為，復為
    行使偽造私文書之高度行為所吸收，均不另論罪。被告一行
    為而觸犯上開刑法第216條、第210條第1項之行使偽造私文
    書及第339條第2項之詐欺得利罪之二罪名，屬想像競合，應
    從一重之刑法第216條、第210條第1項之行使偽造私文書罪
    處斷，公訴意旨原認係數罪併罰，業已更正為屬想像競合，
    有九十八年三月十日之補充理由書一份在卷可憑，合先敘明
    。另查刑法已於九十四年二月二日修正公布，刪除刑法第五
    十六條關於連續犯之規定，且自九十五年七月一日起施行。
    （一）、按刪除連續犯規定之修正理由已有「至連續犯之規
    定廢除後，對於部分習慣犯，例如竊盜、吸毒等犯罪，是否
    會因適用數罪併罰而使刑罰過重產生不合理之現象一節，在
    實務運用上應可參考德、日等國之經驗，委由學界及實務以
    補充解釋之方式，發展接續犯之概念，對於合乎接續犯或包
    括的一罪之情形，認為構成單一之犯罪，以限縮數罪併罰之
    範圍，用以解決上述問題」之說明。（二）、且按刑事法若
    干犯罪行為態樣，本質上原具有反覆、延續實行之特徵，立
    法時既予特別歸類，定為犯罪構成要件之行為要素，則行為
    人基於概括之犯意，在密切接近之一定時、地持續實行之複
    次行為，倘依社會通念，於客觀上認為符合一個反覆、延續
    性之行為觀念者，於刑法評價上，即應僅成立一罪。學理上
    所稱「集合犯」之職業性、營業性或收集性等具有重複特質
    之犯罪均屬之，例如經營、從事業務、收集、販賣、製造、
    散布等行為概念者是，亦有最高法院九十五年度台上字第一
    Ｏ七九號刑事判決意旨可資參照。基此，被告前開基於意圖
    為自己不法所有之反覆犯意，前後陸續於附件編號1至21所
    示之自96年7月19日起至同年8月15日止之未滿1個月之密切
    接近之時間內持續實行多達21次之複次冒刷信用卡消費行為
    ；依社會通念，於客觀上認為應係符合一個反覆、延續性之
    行為觀念，於刑法評價上，即應僅成立包括一罪之「集合犯
    」之實質一罪。公訴意旨認係數罪併罰，恐與刑罰過度評價
    禁止原則相悖，並有違憲法所揭櫫之比例原則，亦併此敘明
    。被告所犯上開竊盜罪及行使偽造私文書罪，犯意各別，犯
    罪構成要件不同，應予分論併罰。爰審酌被告乙○○犯罪之
    動機、目的、手段、品行尚佳，並無不良前科，此有台灣台
    中地方法院檢察署刑案資料查註紀錄表一份在卷可按、所生
    危害及犯罪後猶飾詞狡賴犯行，毫無悔意，且犯罪後迄今仍
    未與告訴人甲○○達成民事和解，取得諒解，犯後態度不佳
    等一切情狀，分別量處如主文所示之刑，並定其應執行刑，
    以資懲儆。附件編號1至21所示之時間、地點刷卡消費之各
    該簽帳單上偽造之「甲○○之英文簽名」之署押，均應依刑
    法第219條之規定，不問屬於犯人與否，均併予宣告沒收之
    。
據上論斷，應依刑事訴訟法第二百九十九條第一項前段、第三百
條、刑法第二百一十六條、第二百一十條第一項、第三百二十條
第一項、第三百三十九條第二項、第五十五條前段、第五十一條
第五款、第二百十九條、刑法施行法第一條之一第一項、第二項
前段，判決如主文。
中    華    民    國    98    年    4     月    3     日
                      刑事第四庭審判長法  官  許金樹
                                      法  官  陳如玲
                                      法  官  洪俊誠
以上正本證明與原本無異。
如不服本判決，應於判決收受送達後10日內向本院提出上訴狀，
上訴於臺灣高等法院臺中分院（並應敘述具體上訴理由及檢附繕
本）。上訴書狀如未敘述上訴理由，應於上訴期間屆滿後20日內
補提上訴理由書於本院（均須按他造當事人之人數附具繕本）「
切勿逕送上級法院」。
                                      書記官  蕭榮峰
中    華    民    國    98    年    4     月    3     日
附錄論罪科刑實體法條文：
刑法第320條第1項（普通竊盜罪、竊佔罪）：
意圖為自己或第三人不法之所有，而竊取他人之動產者，為竊盜
罪，處5年以下有期徒刑、拘役或5百元以下罰金。
（罰金部份業經刑法施行法第一條之一第二項前段提高30倍為新
台幣1萬5千元）
刑法第216條（行使偽造變造或登載不實之文書罪）：
行使第210條至第215條之文書者，依偽造、變造文書或登載不實
事項或使登載不實事項之規定處斷。
刑法第210條（偽造變造私文書罪）：
偽造、變造私文書，足以生損害於公眾或他人者，處5年以下有
期徒刑。
刑法第219條：
偽造之印章、印文或署押，不問屬於犯人與否，沒收之。
刑法第339條（普通詐欺罪）：
意圖為自己或第三人不法之所有，以詐術使人將本人或第三人之
物交付者，處5年以下有期徒刑、拘役或科或併科1千元以下罰金
。
（罰金部份業經刑法施行法第一條之一第二項前段提高30倍為新
台幣3萬元）
以前項方法得財產上不法之利益或使第三人得之者，亦同。
前二項之未遂犯罰之。
刑法施行法第一之一條（95年06月14日修正）：
中華民國九十四年一月七日刑法修正施行後，刑法分則編所定罰
金之貨幣單位為新臺幣。
九十四年一月七日刑法修正時，刑法分則編未修正之條文定有罰
金者，自九十四年一月七日刑法修正施行後，就其所定數額提高
為三十倍。但七十二年六月二十六日至九十四年一月七日新增或
修正之條文，就其所定數額提高為三倍。


司法院資訊處製作；財團法人民間司法改革基金會備份。
